【裁判字號】    98,交聲,620
【裁判日期】    981023
【裁判案由】    違反道路交通管理處罰條例聲明異議
【裁判全文】
臺灣新竹地方法院交通事件裁定         98年度交聲字第620號
移送機關  交通部公路總局新竹區監理所
異議人即
受處分人  甲○○
上列異議人因違反道路交通管理處罰條例案件，對於交通部公路
總局新竹區監理所於民國98年7月21日所為之竹監自字第裁50-E0
0000000號違反道路交通管理事件裁決書，聲明異議，本院裁定
如下：
    主  文
原處分撤銷。
甲○○不罰。
    理  由
一、原處分意旨略以：異議人即受處分人甲○○於民國98年4月1
    8日下午4時許，駕駛車號4087-RU號小貨車，行經新竹縣竹
    北市縣○○路時，因駕車肇事致人受傷而逃逸，為新竹縣警
    察局竹北分局於同年5月1日填掣竹縣警交字第E00000000號
    舉發違反道路交通管理事件通知單（下稱舉發單）舉發，嗣
    異議人於同年5月14日提出陳述，經函請原舉發單位調查結
    果，仍認其有前揭違規行為，乃依道路交通管理處罰條例第
    62條第4項及第67條之規定，裁處異議人罰鍰新臺幣（下同
    ）6,000元及吊銷駕駛執照，1年內禁考。
二、聲明異議意旨略以：異議人於98年4月18日下午4時，駕駛車
    號4087-RU號小貨車，行經新竹縣竹北市縣○○路臺灣土地
    銀行前，係遭饒桂貞騎乘之重型機車自後碰撞異議人車後方
    ，因係輕微擦撞，擦撞位置在貨車後方，且機車與貨車之重
    量懸殊至鉅，當時異議人未感到所駕駛之車輛有晃動，不知
    悉有發生車輛碰撞事故而繼續往前行駛，嗣經警方通知，異
    議人始知案發當天貨車車體遭饒桂貞騎乘之機車自後擦撞，
    造成饒桂貞受有肢體部分外傷，異議人就此已賠償3,000元
    予饒桂貞，雙方並於同年4月22日簽立和解書，而異議人不
    知悉有車禍及饒桂貞受傷之情事，何來肇事逃逸，逃避責任
    之意圖，且饒桂貞傷勢極為輕微，就經驗法則而言，異議人
    應不會畏懼賠償責任而心虛逃逸，爰依法聲明異議。
三、按犯罪事實應依證據認定之，無證據不得認定犯罪事實；不
    能證明被告犯罪或其行為不罰者，應諭知無罪之判決；刑事
    訴訟法第154條第2項、第301條第1項分別定有明文。又認定
    不利於被告之事實，須依積極證據，苟積極證據不足為不利
    於被告事實之認定時，即應為有利於被告之認定，更不必有
    何有利之證據；認定犯罪事實所憑證據，雖不以直接證據為
    限，間接證據亦包括在內，然而無論直接或間接證據，其為
    訴訟上之證明，須於通常一般之人均不致有所懷疑，而得確
    信其為真實之程度者，始得據為有罪之認定；最高法院30年
    上字第816號及76年台上字第4986號判例意旨可資參照。再
    道路交通管理處罰條例第89條規定，法院受理有關交通事件
    ，準用刑事訴訟法之規定，上開說明自亦適用於交通聲明異
    議案件。而道路交通管理處罰條例第62條第4項汽車駕駛人
    駕駛汽車肇事致人受傷而逃逸之規定，需行為人知悉或認識
    其有肇事致人受傷之事實，仍基於逃逸之意思故為逃逸之行
    為始足當之，如行為人就有無發生車禍認知不清，即與肇事
    逃逸之構成要件有間，而無構成該條項違規行為之餘地。
四、經查：
(一)、異議人於98年4月18日下午4時許，駕駛車號4087-RU號小貨
    車，行經新竹縣竹北市縣○○路時，與饒桂貞騎乘之車號BF
    3-273號重型機車發生擦撞，饒桂貞因此受有傷害，嗣經饒
    桂貞前往警局報案，警方乃以異議人肇事致人受傷逃逸為由
    開單舉發，交通部公路總局新竹區監理所（下稱新竹區監理
    站）於同年7月21日以竹監自字第裁50-E00000000號裁決書
    裁處異議人罰鍰6,000元並吊銷駕駛執照，1年內禁考等情，
    業經異議人於異議狀上載明，並有舉發單及裁決書各1份在
    卷可證。
(二)、異議人因上開車禍案件，經警方以異議人涉犯刑事肇事逃逸
    罪嫌移送臺灣新竹地方法院檢察署檢察官偵查，同署檢察官
    傳訊饒桂貞作證後，依證人饒桂貞證稱：其機車左後照鏡與
    被告的車子擦撞到，後照鏡沒有被撞歪，撞到之後我想煞車
    ，煞不住就跌倒了等語（見臺灣新竹地方法院檢察署98年度
    偵字第3679號偵查卷第27頁），參酌上開偵查卷內饒桂貞之
    機車及被告駕駛之小貨車均無嚴重損傷之車輛照片（見同上
    偵查卷第18頁至第22頁），及新竹縣警察局勘察報告認：勘
    察時於自小貨車上發現之刮擦痕跡兩處，雖高度分別與機車
    上之刮擦痕相近，但因機車上採取之刮擦痕並未發現相對應
    之顏色轉移，故無法研判是否曾發生碰撞等語（見同上偵查
    卷第40頁至第45頁），認案發當時車禍撞擊力道應屬輕微，
    加以被告係駕駛小貨車，衡情難以隨時注意及發現左右兩方
    之事故，異議人主觀上尚未認知已擦撞饒桂貞之機車，難以
    認定該當肇事逃逸之罪嫌，而為不起訴處分等情，業經本院
    調閱該案全卷閱覽無誤。核依上開卷證資料，異議人於案發
    當時就是否發生車禍一節，應確係認知不清，是依上開說明
    ，縱異議人於車禍後駕車駛離現場，亦與肇事逃逸之構成要
    件有間。
(三)、綜上，本件異議人應無如新竹區監理所認定之肇事致人受傷
    而逃逸之違規事實，則新竹區○○○○道路交通管理處罰條
    例第62條第4項及第67條之規定，裁處異議人罰鍰6,000元及
    吊銷駕駛執照，1年內禁考，容有未洽，本件異議為有理由
    ，應將原處分撤銷，另為異議人不罰之諭知。
五、據上論斷，應依道路交通案件處理辦法第20條，裁定如主文
    。
中    華    民    國    98    年    10    月    23    日
                  交通法庭  法  官   林昌義
 以上正本證明與原本無異。
如不服本裁定，應於裁定送達後5日內向本院提出抗告狀。
中    華    民    國    98    年    10    月    23    日
                            書記官   黃伊婕


司法院資訊處製作；財團法人民間司法改革基金會備份。
